臺灣臺南地方法院刑事判決
110年度重訴字第24號
公  訴  人  臺灣臺南地方檢察署檢察官
被      告  許琮舜



選任辯護人  吳復興律師
被      告  許奕翔


選任辯護人  許哲嘉律師
            謝凱傑律師
            楊聖文律師
被      告  許進富



選任辯護人  徐建光律師
上列被告因違反槍砲彈藥刀械管制條例等案件，經檢察官提起公
訴（110年度偵字第12198號），本院判決如下：
    主  文
戊○○犯修正前槍砲彈藥刀械管制條第8條第1項非法製造手槍罪，
處有期徒刑伍年拾月，併科罰金新臺幣拾萬元，罰金如易服勞役
，以新臺幣壹仟元折算壹日；又犯共同強制罪，處有期徒刑拾月
。應執行有期徒刑陸年貳月，併科罰金新臺幣拾萬元，罰金如易
服勞役，以新臺幣壹仟元折算壹日。
丁○○犯非法持有槍砲罪，處有期徒刑參年拾月，併科罰金新臺幣
參萬元，罰金如易服勞役，以新臺幣壹仟元折算壹日。
己○○犯非法持有槍砲罪，處有期徒刑陸年，併科罰金新臺幣伍萬
元，罰金如易服勞役，以新臺幣壹仟元折算壹日。
扣案之非制式手槍貳支（槍枝管制編號分別為0000000000及0000
000000號，均含彈匣），及子彈陸顆均沒收之。
    事  實
一、戊○○明知具殺傷力之手槍為管制槍械，未經許可不得私自製
    造及持有，竟於民國108年5月間，在高雄市的玩具模型店，
    購買2支玩具手槍之槍身（含彈匣2個），再陸續隔1、2個月
    前往購買2支槍管、撞針、彈簧、子彈7顆（不具殺傷力）後
    ，自行組裝上開槍枝零件而製造2支具殺傷力之改造手槍，
    並繼續持有上開槍枝。
二、己○○因積欠陳坤益金錢，陳坤益委託甲○○代為催討，甲○○則
    指示蔡益呈出面催討。因催討時意見不一致產生爭端，己○○
    於110年5月27日18時30酒後帶同戊○○、丁○○，及許致彬、陳
    祐嘉、陳俊生等6人，分別搭乘BMV-0725及AKJ-7759號自小
    客車前往甲○○位於臺南市○○區○○○街00巷00號住處，談判債
    務事宜。己○○、戊○○及丁○○，共同基於持槍脅迫之犯意，由
    戊○○將原即持有中之兩支手槍各裝4、3顆（共7顆）子彈後
    ，分別交與己○○及丁○○各1支手槍，3 人共同攜帶裝彈之非
    制式手槍前往談判。己○○與甲○○談論過程中，情緒逐漸激烈
    而發生爭吵，己○○遂持上開手槍壓制庚○○，丁○○則持槍抵住
    在場甲○○的友人乙○○胸口，使其等心生畏懼，妨害其等自由
    離去之權利。隨後己○○因甲○○打圓場，將自己所持之手槍交
    與戊○○攜帶下樓，另出手拿走丁○○手上之非制式手槍，在庚○○面前舞弄反覆拉滑套時不慎槍枝走火擊發，致現場麻將桌
    及冰箱遭子彈誤擊毀損（無人員傷亡，毀損部分已提告訴，
    應另行偵辦）。己○○方迅速拿著手槍帶領其他人下樓離開。
    戊○○駕駛AKJ-7759號自小客車搭載陳俊生逃逸，陳祐嘉駕駛
    BMV-0725號自小客車搭載己○○、丁○○及許致彬離開。兩支手
    槍集中在戊○○手上，戊○○將走火的非制式手槍（現場编號A1
    ，已無子彈）在路上丟棄於臺南市永康區南工街的路旁草叢
    中，並告知己○○藏槍位置。另一支非制式手槍（現場编號B1
    ）及6顆子彈則藏放於其駕駛之AKJ-7759號自小客車。警方
    獲報上開槍擊事件，隨即前往己○○住處偵查，經己○○自願同
    意受搜索，於5月27日21時23分，在臺南市○○區○○○街00號前
    AKJ-7759號自小客車，查扣非制式手槍1把（含彈匣）及子
    彈6顆後，立即逮捕戊○○。另於同日23時25分由己○○帶同警
    方至永康區南工街295號對面圍牆邊查獲走火之非制式手槍1
    把（含彈匣）。
三、案經臺南市政府警察局永康分局移送臺灣臺南地方檢察署檢
    察官偵查起訴。
    理  由
壹、程序部分（證據能力之認定）：
一、本件以下所引用之供述證據，因檢察官、被告戊○○、丁○○、
    己○○及其等辯護人於本案言詞辯論終結前，均同意有證據能
    力，本院審酌該等證據之作成或取得之狀況，並無非法或不
    當取證之情事，亦無顯不可信之情況，復經本院於審判期日
    就該等證據依法進行調查、辯論，均具有證據能力。
二、其餘引用之非供述證據，與犯罪事實具有關聯性，皆無傳聞
    法則之適用，且無違反法定程序取得之情形，復經本院踐行
    證據調查之程序，均有證據能力。
貳、實體部分（認定事實所憑之證據及理由）：
一、關於犯罪事實一所示非法製造手槍罪部分：
　　上揭犯罪事實，業據被告戊○○於警詢、偵查中坦承持有兩支
    手槍及子彈，並供稱陸續向模型店購買各項模型手槍零組件
    後，自行組裝完成手槍，復於本院審理時就上揭非法製造手
    槍犯行不諱，扣案之2支手槍，經內政部警政署刑事警察局
    鑑定結果：1，送鑑手槍1枝(槍枝管制編號0000000000)，認
    係非制式手槍，由仿手槍外型製造之槍枝，組裝已貫通之金
    屬槍管而成，擊發功能正常，可供擊發適用子彈使用，認具
    殺傷力；2，送鑑手槍1枝(槍枝管制編號0000000000)，認係
    非制式手槍，由仿手槍外型製造之槍枝，組裝已貫通之金屬
    槍管而成，擊發功能正常，可供擊發適用子彈使用，認具殺
    傷力，有該局110年8月30日刑鑑字第1100060074號鑑定書附
    卷可稽（見偵卷頁301至306），足見扣案之2支非制式手槍
    ，具有殺傷力。足認被告戊○○之任意性自白與事實相符，應
    堪採信。本案事證明確，被告戊○○非法製造手槍犯行堪以認
    定，應依法論科。
二、關於犯罪事實二所示犯罪事實部分：
　  被告戊○○坦承有槍砲彈藥刀械管制條例第7條第4項非法持有
    槍砲罪及刑法第304條強制罪；被告丁○○坦承有槍砲彈藥刀
    械管制條例第7條第4項非法持有槍砲罪及刑法第304條強制
    罪；被告己○○雖坦承：有前往被害人甲○○住處談判債務事宜
    ，並搶下被告丁○○手持之手槍不慎造成走火，然否認有強制
    犯行及持有槍砲犯行，與辯護人辯護意旨略以：「被告己○○
    所持槍枝有擊發，現場也有彈孔，但己○○係不小心誤為擊發
    ，如被害人所述己○○要舞弄槍具威嚇他們為真，則被害人稱
    己○○手上原本就有一把槍，己○○何必再去搶丁○○之另外一把
    ，事實上是己○○從頭到尾，一開始並沒有拿槍，是之後才去
    拿丁○○手上那把槍。己○○是坐第一部車來的，槍枝是戊○○帶
    來的，他們2個人間隔時間應該有10分鐘，己○○他們進來10
    分鐘之後，槍枝才到，戊○○交槍給丁○○，丁○○是因為庚○○大
    小聲，好像有人吵起來，有人又站起來要走過去，丁○○怕叔
    叔己○○被欺負，才掏槍出來，己○○是年長的人，看到了知道
    槍枝危險性，怕年輕人搞不清楚狀況，所以他急著要搶下來
    ，過程中槍枝走火，己○○所為是屬緊急避難，因為己○○要幫
    別人避開危難，所以才去搶，搶的過程不小心誤擊發，不管
    是清槍或搶的時候，槍枝走火誤為擊發，但己○○不是故意，
    雖然有摸到槍，客觀上已持有，但係為避免他人危難，符合
    刑法緊急避難要件，己○○無持有槍砲犯行，也無任何強制犯
    行」等語。惟查：
　甲、關於強制罪部分　
　1.證人乙○○於110年7月16日檢察官訊問時具結供稱：「我當天
    在場，要離開時突然己○○帶5、6位年輕人，我看到己○○有帶
    一把搶，最後走進來丁○○，我看到他手上也拿一把槍，那時
    我剛好要走，他們就走到我背後壓著我坐下，接著己○○就對
    庚○○大吼大叫， 並拿出槍來指著庚○○，把槍敲在桌上，說
    他槍很多，他們就在談事情，我後來才知是金錢糾紛，接著
    己○○又拿槍指著庚○○，我站起來要勸架，丁○○就拿槍指著我
    前胸，叫我坐下。接著己○○就拿丁○○手上的槍在我面前拉滑
    套擺弄，好像要開槍洩憤，他原本拿的槍事先交給戊○○拿下
    去。後來我不知道怎麼回事，己○○在擺弄槍枝時，我叫他不
    要、我很害怕，己○○說沒關係，持續擺弄，突然就槍響，己○○反應看起來有點意外，不知道為什麼就擊發了，可能以為
    打到人，不過己○○是故意的。槍響後，大家都嚇一跳，己○○
    就急著要走，槍是己○○拿下樓的，也沒有看到戊○○再上樓，
    接著我就回家了」等語（見偵卷頁207至208））。
　2.證人甲○○於110年7月16日檢察官訊問時具結供稱：「當天在
    派出所，因為己○○打電話來說我們敢報警，就恐嚇我，因己○○到派出所沒上手銬，我在派出所就沒有講的很清楚，我今
    天要講清楚。我是屋主，當天我、乙○○、庚○○在聊天，己○○
    打電話給庚○○說要來談事情，5分鐘後，己○○帶5、6人來，
    一上來己○○就坐到我旁邊，拿出槍來上膛對著庚○○，我什麼
    事都不知道，我說你來我這帶槍來幹嘛，己○○就槍敲桌上說
    ，他槍很多，他跟大灣派出所、永信派出所所長都很熟，己○○帶來的年輕人其中一人就拿槍指著乙○○，我有叫他放下，
    但他還是一直指著他。講到一半，比較緩和，我就跟己○○說
    ，你跟我是朋友你帶槍來這對嗎，我就跟戊○○說，把你爸的
    槍拿下去，戊○○就把己○○手上的槍拿走，後來要離開時，己○○應該是要示威，在拉滑套，突然槍就擊發，接著我就叫己○○趕快出去，己○○沒有慌張，是我慌張，己○○要離開時還說
    ，沒關係拉，他都很熟」等語（見偵卷頁209），嗣於本院
    審理時具結證稱之內容，與上述大致相同，並補充：「己○○
    上來二樓後，我坐沙發，蔡益呈坐另一邊沙發，己○○直接坐
    我旁邊，槍就押在桌上，丁○○拿槍指著乙○○，叫乙○○坐下，
    因為他們一上來就拿槍，乙○○擔心我會出事，因為他有口腔
    癌，身體又不好，他勉強站起來，丁○○就很凶指著說：你坐
    下，是聽不懂嗎。己○○就一直跟庚○○在講話，就拿著槍說：
    這樣好不好？這樣的口氣。（問：桌上的槍從頭到尾都是己○○拿的？）是。後來丁○○就拿槍連續指著乙○○很多次，因為
    乙○○起來說：富哥不要這樣。丁○○就馬上拿槍指著他，叫他
    坐下，因為己○○拿槍恐嚇庚○○，一直問說：3 萬元（新臺幣
    ，下同）好不好？庚○○就在己○○持槍威脅下點頭，庚○○是一
    段時間之後才點頭的。（問：當時在二樓，你們3人身上有
    無武器？）完全沒有。（問：己○○與庚○○討論過程中，是否
    聽出來是欠誰錢？）欠陳坤益。（問：庚○○有無說己○○欠陳
    坤益多少錢？）好像7萬多元。（問：所以他們喊3萬元是比
    欠款少？）少很多。（問：庚○○點頭之後還發生何事？）己○○不知道叫誰去領錢。（問：是跟他一起來的人？）對。（
    問：當時有人去領錢，為何你跟庚○○、乙○○都不敢動？）因
    為他們拿槍一直在那裡比，比很多次。我一直跟他說你跟我
    是朋友，為何帶槍來我家。（問：你之前跟他有冤仇？）沒
    有。（問：你說己○○與庚○○有對話，對話過程己○○有無拿槍
    指著庚○○？）有。槍拿來拿上去。（問：後來領錢的人有無
    回來？）有。（問：領錢回來後，有何動作？）己○○動作就
    是你要收也好，不收也好，就是3萬元處理掉。（問：他講
    話的時候，手有無摸著槍？還是槍放在桌上？）槍放在桌上
    ，他手就一直押著槍跟我們講話，激動時，就會把槍拿起來
    指著庚○○。（問：丁○○怎麼拿槍指著乙○○叫他不要動？）就
    是拿著槍隔著桌子跟乙○○說：你給我坐下。（問：冰箱被打
    一槍是錢拿來之前還是之後？）已經拿來，要走的時候。（
    問：辯護人說己○○是怕年輕人弄槍打到乙○○，所以他才去拿
    起來，才不小心擊發？）當時丁○○不在場，剩己○○而已。（
    問：乙○○一樣坐在這裡？）對。（問：槍是何人拿走的？）
    他擊發之後，我不知誰拿走的，我只知己○○身上那把是他叫
    年輕人拿下去的，第二把就現場一片混亂，我也不知道。（
    問：擊發時，己○○一上來拿的手槍叫戊○○拿下去？）談好後
    ，己○○叫他兒子將槍拿下去。（問：原來放在桌上恐嚇你們
    的那把槍已經叫戊○○拿下去，所以他擊發的槍是跟丁○○拿的
    嗎？）應該是拿那把。（問：擊發時候，只有己○○在上面，
    丁○○、戊○○已經下去？）可能他們在樓梯口那邊。（問：上
    面只有己○○一人？）對」等語。（見院卷頁236至238、247
    至251）
　3.證人庚○○於110年7月16日檢察官訊問時具結供稱：「我們在
    聊天，己○○跟一些年輕人5、6人上來，己○○說他有喝酒，他
    要跟我談事情，講一講己○○跟丁○○幾乎同時把槍拿出並拉滑
    套，乙○○本來要離開了，己○○叫乙○○留下，不讓離開。接著
    己○○就拿槍抵著我，槍當時已經上膛，丁○○是拿槍對著乙○○
    ，己○○就亂吼亂叫，接著乙○○就勸架，己○○說他不怕，他槍
    很多，他跟大灣派出所、永信派出所所長都很熟。接著己○○
    把自己的槍收起來，叫戊○○把槍拿下去，接著走去拿丁○○的
    槍，然後拉滑套，意思就是他槍很多，對槍很熟，乙○○有跟
    己○○說，不要在那邊弄、很危險，己○○拉沒幾下，槍就擊發
    ，我覺得己○○是故意的。槍響後，因為人都圍很近，大家都
    以為有打到乙○○，後來發現沒有打到人，他就看起來很輕鬆
    ，己○○還叫人找地上彈殼拿回去。戊○○把己○○的槍拿下去後
    ，我就沒有看到他上來」等語（見偵卷頁208至210），嗣於
    本院審理時具結證稱之內容，與上述大致相同，並補充：「
    當天只有兩個進來，其他人在門外。（問：他們一進來就拿
    槍還是先跟你們聊天再拿槍出來？）先講話。（問：講多久
    才拿出來？是喬賭債喬不好才拿出來？）是。拿出來先拉滑
    套比著我，再來放桌上說3萬元處理。（問：你年紀輕，陳
    坤益都要不到錢，你怎有辦法可以幫陳坤益向己○○要到錢？
    ）他們比較熟，因為他一開始有催討，討不到。（問：你有
    去跟己○○催討錢嗎？）我是打電話跟他見面一次，在奇美醫
    院。（問：丁○○當天拿著槍有無指誰？）乙○○。（問：他跟
    乙○○講什麼？）叫他坐下不要亂動。槍是己○○擊發的，是走
    火，不小心擊發的」等語（見院卷頁259至260、266至268）
    。
　4.依上開證人乙○○、甲○○、庚○○3人所述，被告己○○
　　確實為與庚○○協調債務，帶領多人前往被害人甲○○住處，而
    被告己○○等3人於案發當天至該住處二樓客廳後，被告己○○
    、丁○○2人各持有上開扣案非制式手槍2支（被告己○○當時已
    持有槍枝，詳後述），被告己○○與被害人庚○○討論債務過程
    ，被告己○○已拿出槍押在3人所坐沙發旁之桌上，且不時拿
    槍指著被害人庚○○，被告丁○○並持槍要脅被害人乙○○不准移
    動，直至被害人庚○○同意將債務縮減至新3萬元，隨後有人
    前往提款，被告己○○等人始準備離開，然被告己○○不慎擊發
    丁○○原持之非制式手槍，致現場麻將桌及冰箱遭子彈誤擊毀
    損等事實，除被告戊○○及丁○○均坦承強制犯行，及上開證人
    3人之指述外，復有臺南市政府警察局永康分局勘查採驗報
    告暨所附刑案現場勘察紀錄表、跡證分布圖、現場勘察照片
    47張、勘察採證同意書、證物清單、刑事案件證物採驗紀錄
    表在卷可稽（見偵卷頁249至287），此部分事實堪信為實。
　5.按共同正犯之成立，只須具有犯意之聯絡，行為之分擔，既
    不問犯罪動機起於何人，亦不必每一階段犯行均經參與。共
    同正犯間，非僅就自己實施之行為負其責任，在犯意聯絡之
    範圍內，對於他共同正犯所實施之行為，亦應共同負責。共
    同正犯之意思聯絡，原不以數人間直接發生者為限，即有間
    接之聯絡者，亦包括在內（最高法院77年台上字第2135號判
    例意旨參照）。共同實行犯罪行為之人，在合同意思範圍內
    ，各自分擔犯罪行為之一部，相互利用他人之行為，以達其
    犯罪之目的者，即應對於全部所發生之結果共同負責；且共
    同正犯不限於事前有協定，即僅於行為當時有共同犯意之聯
    絡者亦屬之，且表示之方法，不以明示通謀為必要，即相互
    間有默示之合致亦無不可（最高法院103年度台上字第2335
    號判決意旨參照）。查本件被告己○○酒後帶同被告戊○○、丁○○，及許致彬、陳祐嘉、陳俊生等6人，分別搭乘自小客車
    前往甲○○住處，談判債務事宜，由被告戊○○將原已持有之兩
    支手槍各裝4、3顆（共7顆）子彈後，分別交與被告己○○及
    丁○○各1支，被告己○○3人基於共同攜帶裝彈之非制式手槍為
    強制行為之犯意聯絡，由被告己○○於談判過程持手槍壓制庚○○、甲○○，被告丁○○亦持槍威脅乙○○，被告己○○、丁○○近距
    離持手槍對著甲○○、乙○○、庚○○，又有裝填上膛的動作，致
    使庚○○等人心生畏懼，依本案當時客觀情狀判斷，足使在同
    一情況下之一般人喪失意思自由，而達不能抗拒之程度，只
    能無奈配合，被害人庚○○亦迫於生命、身體自由之威脅，致
    同意縮減債務為3萬元，顯見被告己○○與丁○○、戊○○均係憑
    藉持槍之武力優勢，脅迫被害人庚○○等人至明，被告己○○與
    被告丁○○、戊○○間，具有強制之共同犯意聯絡及行為分擔殆
    無疑義，在彼等合同意思範圍內，利用相互行為，達成強制
    之目的，自應就共同正犯間所實施之行為，共同負責。被告
    己○○有強制犯行事證明確，上開辯詞，係屬卸責之詞，不足
    採信，被告3人強制罪部分均應依法論罪科刑。
乙、關於持有槍砲罪部分
　1.就被告己○○到二樓是否即亮槍乙節，證人甲○○、乙○○、庚○○
    3人所述情節雖稍有出入，然就被告己○○在與證人庚○○討論
    債務過程中，被告己○○已拿出槍押在3人沙發旁桌上，且不
    時拿槍指著庚○○乙節，證人甲○○3人證述情節均大致相符，
    如前所述；按證人3人對於被告己○○係槍枝走火、非故意發
    射之事實，佐證內容均一致，如果證人3人有意誣陷被告，
    必不至於如此陳述，因證人3人均為有利被告己○○之陳述，
    則對於被告己○○持槍的時間，實無必要及理由特別去誣陷，
    證人3人均證述被告己○○到現場不久即持槍，並非離開之時
    才從被告丁○○手上拿走槍枝等情，上開證述均相同。而證人
    即被告戊○○於本院審理時雖證稱：「當天帶去之槍枝是從家
    裡頂樓水塔取出來，是我帶去現場，其中一把交給丁○○，另
    一把在我身上。我到了門口後，當時己○○跟其他人在講話。
    講著講著後來槍枝擊發是因為講話有點大聲，然後乙○○有站
    起來，要往沙發那走過去。所以我跟丁○○才亮槍出來。我身
    上有二把槍這件事情，我爸爸跟丁○○不知道」等語（見院卷
    頁353至379），而證人即被告丁○○亦附和其詞（見院卷頁38
    1至402），然證人即被告戊○○雖證稱己○○、丁○○2人均不知
    其持有上開2把非制式手槍，證人即被告丁○○亦證稱：「我
    不知道戊○○槍是哪裡來的，那時候我沒有問他，他只是叫我
    上去，我知道拿槍是違法的，我在現場有拉滑套，因庚○○大
    小聲又走來走去。我才上膛，我會退子彈，就拉一下，上膛
    狀態，拉滑套後退子彈一樣拉二下而已」等語（見院卷頁39
    6至399），惟亦自承：「未當過兵，在本案前沒有碰過槍」
    等語（見院卷頁391），按被告丁○○既無相關操作槍械經驗
    ，何能熟練地操作被告戊○○臨時交付之非制式手槍，顯與常
    理有違。被告戊○○、丁○○於本院審理時之證述，係屬事後附
    和迴護被告己○○之詞，尚難作為有利事實之認定。被告己○○
    至現場不久，即持有另一把槍之事實堪信為實。
　2.至於本案被告己○○之持有槍枝是否符合刑法緊急避難要件？
    按刑法第23條規定之正當防衛要件，以遇有現在不法之侵害
    ，始能成立，如不法侵害已過去，或預料有侵害而不法侵害
    尚未發生，則其行為自無正當防衛可言。而所謂「現在不法
    之侵害」，指侵害之現在性、急迫性、迫切性，即法益之侵
    害已迫在眉睫；已過去或未來之侵害，自不具有「現在性」
    ，無成立正當防衛之可能（最高法院19年上字第 1174號判
    例及101 年度台上字第3453、3827號、104年度台上字第141
    4號判決意旨參照）。又刑法第24條第1項前段之緊急避難行
    為，以自己或他人之生命、身體、自由、財產猝遇危險之際
    ，非侵害他人法益別無救護之途，為必要之條件（最高法院
    104年度台上字第2049號判決意旨參照）。查本案被告己○○
    持槍的時間自從到達被害人客廳之後，至從被告丁○○手上拿
    取另一把槍枝之前，即有持有另把槍之事實，已如前所述，
    則被告己○○之前既然已持有槍枝，此時持有犯行已成立，自
    不可能對於未來的危害（被告丁○○可能對他人開槍）有緊急
    避難成立的可能；此外縱使因為被告丁○○有上膛動作，被告
    己○○為緊急避難，亦大可喝令姪子將槍放下即可，因為本案
    原即是被告己○○帶隊前往，處理的也是自己的債務，和被告
    丁○○無任何關係，被告丁○○實無必要主動積極為攻擊行為，
    只要被告己○○令其放下槍，即可避免所謂的危難，被告己○○
    無必要把槍搶過來，甚至還出現發射子彈之意外，足認證人
    3人所述：被告己○○是在庚○○面前舞弄、反覆拉滑套時，不
    慎槍枝走火擊發，致現場麻將桌及冰箱遭子彈誤擊毀損等較
    合常情；至於被告己○○所謂的緊急避難抗辯云云，與常理不
    符，亦無緊急避難之法定構成要件成立之可能。綜上，被告
    己○○持有槍砲犯行事證明確，上開辯詞，係屬卸責之詞，不
    足採信。被告己○○、丁○○、戊○○持有槍砲罪均應依法論罪科
    刑。
三、論罪科刑：
  ㈠新舊法比較：按行為後法律有變更者，適用行為時之法律。
    但行為後之法律有利於行為人者，適用最有利於行為人之法
    律，刑法第2條第1項定有明文。查被告行為後，槍砲彈藥刀
    械管制條例第4條第1項第1款、第7條第1項、第8條第1項業
    於109年6月10日修正公布，並於同年月12日生效施行，修正
    前後條文內容如下：
　⒈槍砲彈藥刀械管制條例第4條第1項第1款修正前：「本條例所
    稱槍砲、彈藥、刀械如下：一、槍砲：指火砲、肩射武器、
    機關槍、衝鋒槍、卡柄槍、自動步槍、普通步槍、馬槍、手
    槍、鋼筆槍、瓦斯槍、麻醉槍、獵槍、空氣槍、魚槍及其他
    可發射金屬或子彈具有殺傷力之各式槍砲」。修正後為：「
    本條例所稱槍砲、彈藥、刀械如下：一、槍砲：指（制式或
    非制式）之火砲、肩射武器、機關槍、衝鋒槍、卡柄槍、自
    動步槍、普通步槍、馬槍、手槍、鋼筆槍、瓦斯槍、麻醉槍
    、獵槍、空氣槍、魚槍及其他可發射金屬或子彈具有殺傷力
    之各式槍砲。」
　⒉槍砲彈藥刀械管制條例第7條第1項修正前為：「未經許可，
    製造、販賣或運輸火砲、肩射武器、機關槍、衝鋒槍、卡柄
    槍、自動步槍、普通步槍、馬槍、手槍或各類砲彈、炸彈、
    爆裂物者，處無期徒刑或7年以上有期徒刑，併科新臺幣（
    下同）3千萬元以下罰金」。修正後為：「未經許可，製造
    、販賣或運輸制式或非制式火砲、肩射武器、機關槍、衝鋒
    槍、卡柄槍、自動步槍、普通步槍、馬槍、手槍或各類砲彈
    、炸彈、爆裂物者，處無期徒刑或7年以上有期徒刑，併科3
    千萬元以下罰金。」
　⒊槍砲彈藥刀械管制條例第8條第1項修正前為：「未經許可，
    製造、販賣或運輸鋼筆槍、瓦斯槍、麻醉槍、獵槍、空氣槍
    或第4條第1項第1款所定其他可發射金屬或子彈具有殺傷力
    之各式槍砲者，處無期徒刑或5年以上有期徒刑，併科1千萬
    元以下罰金。」修正後為：「未經許可，製造、販賣或運輸
    制式或非制式鋼筆槍、瓦斯槍、麻醉槍、獵槍、空氣槍或第
    4條第1項第1款所定其他可發射金屬或子彈具有殺傷力之各
    式槍砲者，處無期徒刑或5年以上有期徒刑，併科1千萬元以
    下罰金。」
　⒋按上開槍砲彈藥刀械管制條例規定修正後之槍砲已不以制式
    、非制式區分，而改以槍砲之種類作為適用條文之依據。主
    要立法目的在於為有效遏止持「非制式槍砲」進行犯罪情形
    ，認「非制式槍砲」與「制式槍砲」之罪責有一致之必要，
    故於第4條、第7條至第9條增加「制式或非制式」之構成要
    件，亦即不分制式或非制式，凡屬第7條所列各類槍枝型式
    之槍枝，有殺傷力者，概依第7條規定處罰。依上揭定義，
    本案被告戊○○製造之扣案槍枝2支經鑑定為「非制式手槍」
    ，依修正前、後規定，分屬該條例第4條第1項第1款所列之
    「其他可發射金屬或子彈具有殺傷力之槍枝」、「非制式手
    槍」，經比較新舊法之結果，修正後槍砲彈藥刀械管制條例
    第7條第1項之規定並未較有利於被告，依刑法第2條第1項前
    段規定，自應適用被告戊○○行為時法即修正前槍砲彈藥刀械
    管制條例第8條第1項之規定論處。
　㈡核被告戊○○就犯罪事實一所為，係犯修正前槍砲彈藥刀械管
    制條第8條第1項非法製造手槍罪，持有手槍行為為製造行為
    所吸收，不另論罪，其以一製槍行為製造2把槍枝，係觸犯
    數罪名之想像競合犯，應依刑法第55條前段規定，從一罪之
    製造手槍罪處斷。就犯罪事實二部分，其將原持有中之手槍
    2把與被告己○○及丁○○2人共同持有之犯行，應係所犯之修正
    前槍砲彈藥刀械管制條第8條第1項非法製造手槍罪，其中持
    有狀態下之繼續行為，所犯係屬槍砲彈藥刀械管制條例第7
    條第4項非法持有槍砲罪，並屬前開所犯修正前非法製造手
    槍罪，其持有行為中之繼續行為，屬持有之一行為，並為非
    法製造手槍罪所吸收，應論以非法製造手槍之一罪；惟起訴
    書認此部分被告戊○○所犯係轉讓手槍罪，容有誤會，爰變更
    起訴法條以非法製造手槍之一罪論。至於與被告己○○、丁○○
    2人基於共同犯意聯絡持槍脅迫他人部分，係另犯刑法第304
    條第1項強制罪，其所犯上開2罪間，犯意各別，行為互殊，
    罪名互異，應分論併罰；被告己○○、丁○○就犯罪事實二所為
    ，均係犯槍砲彈藥刀械管制條例第7條第4項非法持有槍砲罪
    及刑法第304條強制罪，惟被告2人係以一持槍行為觸犯數罪
    名，為想像競合犯，應各從一重之非法持有槍砲罪論處；被
    告3人就此部分有犯意聯絡及行為之分擔，應均論以共同正
    犯；惟起訴書認被告己○○、丁○○2人此部分所犯係2罪，尚有
    未恰，本院認有想像競合犯之裁判上一罪關係，被告2人此
    部分均不另為無罪之諭知，附此敘明。
　㈢按刑法第59條規定，犯罪之情狀顯可憫恕，認科以最低度刑
    仍嫌過重者，得酌量減輕其刑，同法第57條規定，科刑時應
    審酌一切情狀，為科刑重輕之標準，於裁判上酌減其刑時，
    應就犯罪一切情狀（包括刑法第57條所列舉之10款事項），
    予以全盤考量，審酌其犯罪有無可憫恕之事由，以為判斷。
    故適用第59條酌量減輕其刑時，並不排除第57條所列舉10款
    事由之審酌，惟其程度應達於確可憫恕，始可予以酌減。而
    槍砲彈藥刀械管制條例就持有管制槍枝所設之法定刑度，遠
    較其他犯罪為重，然同為持有者，其原因動機不一，犯罪情
    節未必盡同，是其態樣顯非可一概而論，即其持有行為所造
    成危害社會之程度亦非可等量齊觀，故倘依其情狀處以相當
    之有期徒刑，即足以懲儆，並可達防衛社會之目的者，自非
    不可依客觀之犯行與主觀之惡性二者加以考量其情狀，是否
    有可憫恕之處，適用刑法第59條之規定酌量減輕其刑，期使
    個案裁判之量刑，能斟酌至當，符合比例原則。查本件被告
　　丁○○所犯非法持有非制式手槍之犯行，依槍砲彈藥刀械管制
    條例第7條第4項之規定，處5年以上有期徒刑，併科新臺幣1
    000萬元以下罰金，其法定刑甚為嚴峻，然被告並無任何犯
    罪前科，有臺灣高等法院被告前案紀錄表1份在卷可稽，其
    因陪同叔父被告己○○談判債務，經被告戊○○交付上開扣案非
    制式手槍而持有，足見其目的應僅係單純為嚇阻對方，考量
    其本案犯罪情節之嚴重性，與槍砲彈藥刀械管制條例第7條
    第4項所欲重罰之持有槍枝而危害社會秩序及人民生命、財
    產安全者，顯有殊別，倘以最輕法定本刑有期徒刑5年予以
    量刑，實屬情輕法重，在客觀上足以引起一般人之同情，尚
    有堪為憫恕之處，因認科以上開最低度刑仍嫌過重，依其情
    狀處以相當之有期徒刑，即足懲儆，並可達防衛社會之目的
    ，爰依刑法第59條之規定，酌量減輕其刑。
  ㈣爰審酌被告戊○○明知可發射子彈具有殺傷力之槍枝存有高度
    之危險性，為政府嚴禁之違禁物，仍非法製造手槍，並持有
    之，明知父親酒後尋事，不知勸解竟配合而攜帶雙槍前往助
    陣，2槍共裝有子彈7發，嗣後又與被告丁○○、己○○共同持有
    之而脅迫被害人等，雖屬愚孝，惟所為造成社會治安重大影
    響；兼衡被告戊○○、丁○○事後均坦承犯行，被告己○○否認犯
    行、態度非佳、且本案居主導地位等情，及其等持槍脅迫被
    害人為本案犯行，尚未與被害人等和解，實屬不當，核被告
    3人所為，造成社會人心重大不安；及被告戊○○自述高中肄
    業，目前在螺絲起子工廠任職，未婚，無子女，與家人同住
    ；被告丁○○自述高中畢業，在工地工作，未婚，無子女，與
    家人同住；被告己○○高中肄業，目前從事拆除工程。已婚，
    育有4名子女，3人已成年，1名未成年，17歲，審酌其等學
    識、工作、家庭生活狀況等一切情狀，各量處如主文所示之
    刑，被告戊○○部分並定應執行刑，並均就罰金部分諭知易服
    勞役之折算標準，以資懲儆。
四、沒收
　　扣案非制式手槍2支(均含彈匣，槍枝管制編號分別為000000
    0000及0000000000號），為槍砲彈藥刀械管制條例禁止持有
    之物，係違禁物，不問屬於犯罪行為人與否，應依刑法第38
    條第1項規定宣告沒收之；至於扣案之子彈6顆，雖均無殺傷
    力，有上開鑑定書可據，惟屬被告戊○○所有，且供被告3人
    犯共同犯強制罪之用，亦應依刑法第38條第2項規定宣告沒
    收之。
據上論斷，應依刑事訴訟法第299 條第1項前段、第300條（本件
依刑事判決精簡原則，僅記載程序法條文），判決如主文。
本案經檢察官陳誌銘提起公訴，檢察官丙○○到庭執行職務。
中　　華　　民　　國　　111 　年　　4 　　月　　14　　日
　　　　　　　 刑事第四庭  審判長法  官  陳本良
　　　　　　　 
　　　　　　                     法　官　王鍾湄
　　
                                 法  官  張  菁
以上正本證明與原本無異。
如不服本判決應於收受本判決後20日內向本院提出上訴書狀，並
應敘述具體理由。其未敘述上訴理由者，應於上訴期間屆滿後20
日內向本院補提理由書狀（均須按他造當事人之人數附繕本）「
切勿逕送上級法院」。 
　　　　　　　　　　　　         書記官  蔡佳玲　　
　　　　　　　　　　　　　　　　　　　　　　　　
中　　華　　民　　國　　111 　年　　4 　　月　　14　　日
附錄所犯法條全文： 
修正前槍砲彈藥刀械管制條例第8條
未經許可，製造、販賣或運輸鋼筆槍、瓦斯槍、麻醉槍、獵槍、
空氣槍或第四條第一項第一款所定其他可發射金屬或子彈具有殺
傷力之各式槍砲者，處無期徒刑或 5 年以上有期徒刑，併科新
臺幣 1 千萬元以下罰金。
未經許可，轉讓、出租或出借前項所列槍枝者，處 5 年以上有
期徒刑，併科新臺幣 1 千萬元以下罰金。
意圖供自己或他人犯罪之用，而犯前二項之罪者，處無期徒刑或
 7 年以上有期徒刑，併科新臺幣 1 千萬元以下罰金。
未經許可，持有、寄藏或意圖販賣而陳列第 1 項所列槍枝者，
處 3 年以上 10 年以下有期徒刑，併科新臺幣 7 百萬元以下罰
金。
第一項至第三項之未遂犯罰之。
犯第一項、第二項或第四項有關空氣槍之罪，其情節輕微者，得
減輕其刑。
槍砲彈藥刀械管制條例第7條
未經許可，製造、販賣或運輸制式或非制式火砲、肩射武器、機
關槍、衝鋒槍、卡柄槍、自動步槍、普通步槍、馬槍、手槍或各
類砲彈、炸彈、爆裂物者，處無期徒刑或 7 年以上有期徒刑，
併科新臺幣 3 千萬元以下罰金。
未經許可，轉讓、出租或出借前項所列槍砲、彈藥者，處無期徒
刑或 5 年以上有期徒刑，併科新臺幣 1 千萬元以下罰金。
意圖供自己或他人犯罪之用，而犯前二項之罪者，處死刑或無期
徒刑；處徒刑者，併科新臺幣 5 千萬元以下罰金。
未經許可，持有、寄藏或意圖販賣而陳列第 1 項所列槍砲、彈
藥者，處 5 年以上有期徒刑，併科新臺幣 1 千萬元以下罰金。
意圖供自己或他人犯罪之用，以強盜、搶奪、竊盜或其他非法方
法，持有依法執行公務之人所持有之第 1 項所列槍砲、彈藥者
，得加重其刑至二分之一。
第一項至第三項之未遂犯罰之。
中華民國刑法第304條
以強暴、脅迫使人行無義務之事或妨害人行使權利者，處 3 年
以下有期徒刑、拘役或 9 千元以下罰金。
前項之未遂犯罰之。